臺灣基隆地方法院基隆簡易庭小額民事判決
原　　　告　山海關住戶公寓大廈管理委員會
法定代理人　甲○○
被　　　告　楊庭玉
　　　　　即楊百花
訴訟代理人　乙○○
上列當事人間請求給付管理費-公寓大廈管理條例事件，本院於
中華民國96年1月18日言詞辯論終結，判決如下：
    主  文
原告之訴駁回。
訴訟費用新臺幣壹仟元由原告負擔。
    事實及理由
一、原告起訴主張：原告為基隆市安樂區○○○街209號山海關
    公寓大廈依法成立並經向主管機關報備之管理委員會，被告
    則為坐落基隆市○○區○○段2201建號建物（下稱系爭建物
    ），即原告社區停車空間建築物之共有人。依原告社區管理
    規約第10條第2款之規定，管理費之分擔由管理委員會決議
    ，經區分所有權人會議同意後行之，各項費用之收繳、支付
    方法、授權管理委區會訂定，而依原告管理委員會所訂定之
    「山海關住戶管理費費率訂定及收取辦法」 (下稱系爭辦法
    )第2條第4項第2款之規定，非該社區住戶購得地下室停車位
    者，每月每戶收取管理費新臺幣 (下同)900元，每一車位另
    收取停車位管理清潔費300元。前開收取之管理費，主要係
    考量停車位管理成本，為支付停車位相關清潔、24小時保全
    、水電等費用支出。又被告係購買社區內具有獨立權狀停車
    位之住戶，不屬社區之區分所有權人，故召開區分所有權會
    議時並未通知被告，但91年決議後曾將決議內容公佈於社區
    一樓大門公告欄公告，原告如有意見，應於公告後三個月內
    表示。且被告進出車道，車道口皆設有警衛，被告自應負擔
    管理費中有關警衛之費用。故依按規約制定之系爭辦法，被
    告自應支付每月900元之管理費及300元之停車費，詎被告僅
    繳納民國 (下同)95 年1月至95年3月之前開費用，95年4月
    起至同年11月止之管理費及停車費，則屢催未繳，為此提起
    本件訴訟，請求被告給付原告9,600元，及自起送狀繕本送
    達翌日起至清償之日止，按年息10％計算之利息。
二、被告則請求駁回原告之訴，並辯稱其所購買者僅為該社區內
    之停車位，其繳交停車位清潔管理費乃屬當然，原告主張之
    95年1月至12月每月300元共計3,600元之停車位清潔管理費
    ，被告早已繳納。而被告既未使用原告所有之其他公共設施
    ，基於使用者付費原則，自不需負擔每月900元之管理費。
    另縱認被告應依原告區分所有權人會議決議事項負擔每月
    900元之管理費，然被告既為區分所有權人，原告召開區分
    所有權人會議時，並未依法通知被告，其所召開之區分所有
    權人會議自屬無效，被告自不受其決議之拘束等語，資為抗
    辯。
三、經查，被告為坐落基隆市○○區○○段2201建號建物（下稱
    系爭建物），即原告社區停車空間建築物之共有人，應有部
    分71分之1，惟並非原告社區之區分所有權人；原告社區規
    約經社區區分所有權人會議決議規定，非該社區區分所有權
    人購得地下室停車位者，每月每人收取管理費900元，每一
    車位另收取停車位清潔管理費300元，而原告召開區分所有
    權人會議時，並未通知被告，又被告已給付原告95年1月至
    12月之停車位清潔管理費3,600元之事實，為兩造所不爭執
    ，並有山海關住戶管理費費率訂定及收取辦法、山海關住戶
    公寓大廈區分所有權人第十一屆會議會議記錄公告、建物登
    記謄本、支票等件影本附卷可稽，自堪信為真實。
四、按公寓大廈管理條例條所稱之區分所有權人會議係指區分所
    有權人為共同事務及涉及權利義務之有關事項，召集全體區
    分所有權人所舉行之會議；規約則係指公寓大廈區分所有權
    人為增進共同利益，確保良好生活環境，經區分所有權人會
    議決議之共同遵守事項；公寓大廈管理條例第3條第7款、第
    12款分別定有明文。是區分所有權人會議之決議範圍及規約
    之約定範圍，均以各有專有部分之區分所有權人之共同事務
    或權利義務相關事項為限，而非全無限制。又按數人按其應
    有部分，對於一物有所有權者，為共有人；共有物，除契約
    另有訂定外，由共有人共同管理之；共有物之管理費，及其
    他擔負，除契約另有訂定外，應由各共有人，按其應有部分
    分擔之；民法第817第1項、第820條第1項、第822條第1項亦
    有明文。本件被告為原告社區停車空間建築物之共有人，惟
    未取得原告社區任何專有部分之所有權，而非原告社區之區
    分所有權人乙節，業如前述，揆諸前揭規定，被告就前揭停
    車位之管理使用而生之權利義務關係，係存在於其與系爭建
    物其他共有人間，自非原告社區區分所有權人間之共同事務
    或權利義務事項，而不在原告社區區分所有權人會議決議或
    規約約定範圍內，是被告就系爭建物之管理費之分擔，應依
    其與其他共有人之契約約定或應有部分而定，並非原告社區
    區分所有權人會議或規約所得決定，原告社區規約有關被告
    應繳納之管理費之規定，對被告不生效力。又觀諸系爭辦法
    第2條第1項第1款「估算每月應行支出之費用項目如下(1)執
    行秘書、管理組長、警衛、清潔員、游泳池管理人員及水電
    、園藝承包商等提供之服務，並不因坪數大小而有所差別，
    故支付上述人員之薪資費用，理應按戶平均分攤，以此作為
    每戶應繳基數。每戶應攤基本管理費玖佰元。」之規定，益
    徵原告社區規約所定900元管理費之收取標準，係考量為「
    所有區分所有權人之共同利益」而設置之「執行秘書、管理
    組長、警衛、清潔員、游泳池管理人員及水電、園藝承包商
    等提供之服務」之必要支出，與僅係停車場共有人之被告並
    無關聯。至原告提出山海關社區停車位非住戶管理費計算標
    準說明書 (下稱系爭說明書) 固記載有停車位之區分所有權
    人及非區分所有權人購得社區停車位者，每月所須繳納之
    900元管理費，乃為支付(1)停車場電費每月119元。(2)公共電
    梯電費每月90元(3)電梯設備維修保養分配計算每月72元(4)電
    梯折舊分配計算每月111元(5)車輛管制人士分配計算每月486
    元(6)照明維修保養分配計費每月24元等費用，惟此計算標準
    不僅與系爭辦法所定之費用項目不符，況原告主張之900元
    管理費若僅係使用系爭建物即停車場應分攤之費用，則同時
    為原告社區區分所有權人及系爭建物共有人者，除應繳納使
    用停車場之費用900元、清潔費300元外，尚應繳納系爭辦法
    所定之支付「執行秘書、管理組長、警衛、清潔員、游泳池
    管理人員及水電、園藝承包商等提供之服務」費用之900元
    ，及依每坪30元計算之管理費，此與原告社區第十一屆區分
    所有權人會議「(1)社區住戶除每月每戶應線交定額管理費外
    ，擁有或租用停車位者，每一車位另收管理清潔費（簡稱停
    車費）300元。(2)非本社區住戶購得本社區地下室停車位者
    ，每月每戶收取管理費900元，每一車位再收停車費300元。
    」之決議，亦不相符，顯見前揭說明書所列之計算標準與事
    實不符，不足為被告分擔使用停車場費用之依據，從而，原
    告主張被告應受系爭規約之拘束，繳納每月依900元計算之
    管理費，即屬無理。
五、綜上所述，原告對被告每月應給付900元管理費之主張既屬
    無據，其請求被告給付9, 600元及自起訴狀繕本送達翌日起
    至送達之日止，按年息10％計算之利息，即為無理，應予駁
    回。
六、本件判決基礎已臻明確，兩造其餘之攻擊防禦方法及訴訟資
    料，經核與判決基礎不生影響，爰不一一論駁，並予敘明。
七、據上論結，本件原告之訴為無理由，依民事訴訟法第78條，
    判決如主文。
中　　華　　民　　國　　96　　年　　2　　月　　1　　日
　　              基隆簡易庭法　官　姚貴美
以上正本係照原本作成。
對於本件判決如有不服，應於收受送達後20日內向本院提出上訴
書狀，上訴於本院合議庭，並按他造當事人之人數附具繕本。
當事人之上訴，非以判決違背法令為理由不得為之，上訴狀應記
載上訴理由，表明下列各款事項：
(一)原判決所違背之法令及其具體內容。
(二)依訴訟資料可認為原判決有違背法令之具體事實。
中　　華　　民　　國　　96　　年　　2　　月　　1　　日
                            書記官  江美琪
